臺灣嘉義地方法院刑事判決　　　　　　　　　　　　　九十三年度訴字第三九一號
　　公　訴　人　臺灣嘉義地方法院檢察署檢察官
　　被　　　告　乙○○
　　選任辯護人　蔡碧仲律師
　　　　　　　　黃鈺律師
　　　　　　　　盧奇南律師
右列被告因違反毒品危害防制條例案件，經檢察官提起公訴（九十三年度偵字第四三
八二號），本院判決如左：
    主  文
乙○○連續販賣第三級毒品，累犯，處有期徒刑柒年。扣案之毒品愷他命總淨重伍拾
玖點壹肆公克暨其外包裝塑膠夾鏈袋貳個、磅秤壹個、五號夾鏈袋玖拾捌個、三號夾
鏈袋玖拾柒個、分裝罐肆拾伍個、湯匙壹支及碗貳個均沒收；販賣毒品所得新臺幣壹
萬伍仟參佰元沒收，如全部或一部不能沒收時，以其財產抵償之。又連續轉讓第三級
毒品，累犯，處有期徒刑陸月，扣案之毒品愷他命總淨重伍拾玖點壹肆公克暨其外包
裝塑膠夾鏈袋貳個均沒收。應執行有期徒刑柒年肆月，扣案之毒品愷他命總淨重伍拾
玖點壹肆公克暨其外包裝塑膠夾鏈袋貳個、磅秤壹個、五號夾鏈袋玖拾捌個、三號夾
鏈袋玖拾柒個、分裝罐肆拾伍個、湯匙壹支及碗貳個均沒收；販賣毒品所得新臺幣壹
萬伍仟參佰元沒收，如全部或一部不能沒收時，以其財產抵償之。
    事  實
一、乙○○曾因違反毒品危害防制條例案件，經本院九十二年度簡字第一四九九號判
    處有期徒刑三月確定，於民國九十三年一月十六日易科罰金執行完畢。詎其明知
    愷他命（Ketamine）係毒品危害防制條例所管制之第三級毒品，不得擅自持有及
    販賣或轉讓，猶連續販賣、轉讓：
 (一) 乙○○基於意圖販賣第三級毒品愷他命營利之概括犯意，自九十二年年底起，迄
    九十三年七月二十二日止，連續在嘉義市○○路一四一號五樓之一其所經營之「
    夜未眠傳播公司」內或嘉義市區各處ＫＴＶ，迭次將購入之愷他命約以每一至二
    公克小量分裝，視其純度品質之差異，以每罐（或稱「支」）新臺幣七百元至一
    千元不等之價格，分別販售予其所僱用應召陪同客人伴唱助興之甲○○、丙○○
    、丁○○及戊○○等人牟取差價，共計獲利新臺幣一萬五千三百元（詳如附表）
    。
 (二) 乙○○基於轉讓第三級毒品愷他命之概括犯意，約自九十一年間起，迄九十三年
    三、四月間止，連續在嘉義市○○路一四一號五樓之一其所經營之「夜未眠傳播
    公司」內，迭次將其所購入之愷他命無償提供與鍾宜蓁、甲○○而轉讓。
 (三) 嗣於九十三年七月二十九日下午十時許，乙○○疑其遭警方監控調查，乃聯絡丙○○與丁○○，囑丁○○將原藏置在其嘉義市○○○路二五號住處之愷他命（當
    初係以新臺幣五萬元之代價購入二百公克）、磅秤、夾鏈袋、分裝罐、湯匙及碗
    等物，交與丙○○攜至同市○○路一四一號五樓之一「夜未眠傳播公司」樓下，
    乙○○復託適在公司之甲○○下樓將之取上樓，企圖隱匿掩飾（甲○○、丙○○
    及丁○○被訴隱匿他人刑事案件證據罪嫌，另行審結），然當場為埋伏員警搜索
    查獲，並扣得乙○○所有自用、轉讓及販賣後賸餘之愷他命二包，淨重分別為五
    ○．七三公克（鑑驗後賸餘五○．六三公克）、八．六一公克（鑑驗後賸餘八．
    五一公克），以及其所有供秤量分裝毒品愷他命所用之磅秤一個、五號夾鏈袋九
    十八個、三號夾鏈袋九十七個、分裝罐四十五個、湯匙一支及碗二個等物。
二、案經嘉義市警察局第一分局報請臺灣嘉義地方法院檢察署檢察官偵查起訴。
    理  由
一、訊據被告乙○○坦承扣案之愷他命為其所有，且曾提供愷他命與甲○○、丙○○
    、丁○○及戊○○之事實，亦不否認間或有金錢授受之情事，惟矢口否認販賣第
    三級毒品愷他命之犯行，併其辯護意旨辯稱：伊僅是無償提供甲○○等人施用愷
    他命，並未販售，她們拿錢給伊，是正好伊沒有愷他命，伊代為購買，買得多少
    就拿給她們；伊因毒癮吸食量大，一次購入較多之愷他命，以備不時之需，且價
    格較便宜，甲○○等人係施用毒品之人，有因供出毒品來源而減刑之誘因，立場
    顯有偏頗，況且，甲○○等人供述向伊購買愷他命之價格互異，足見渠等之供述
    不實，否則渠等均受僱於伊，依經驗法則，豈有價格不一之理；又倘依甲○○約
    每週購買一次毒品之證述，其供述前後購買之起迄期間不論是半年或一年半，次
    數均遠逾其所供述之五次，包括其所陳之買受地點，均有矛盾；扣案之磅秤、分
    裝罐及五號夾鏈袋非伊所有，其餘例如三號夾鏈袋、湯匙、碗等，則係供伊分裝
    方便攜帶外出施用之物，實難以該上開物品作為認定伊販毒之證據云云。
二、經查：
 (一) 被訴販賣愷他命部分：
  (1)被告自九十二年年底起，迄九十三年七月二十二日止，連續在嘉義市○○路一四
    一號五樓之一其所經營之「夜未眠傳播公司」內或嘉義市區各處ＫＴＶ，迭次將
    小量分裝之愷他命，以每罐（支）新臺幣七百元至一千元不等之價格，分別販售
    予甲○○、丙○○、丁○○及戊○○等人之事實，業據證人甲○○、丙○○、丁○○及戊○○四人先後於偵訊及本院審理時結證明確（見偵卷第十八頁、第四一
    頁、第二三頁、第四七頁；審卷第一四八頁至第一八六頁），復有被告所持用0
    000000000號、0000000000號通訊監察通話紀錄表可予補強
    （見警卷第六六頁至第六九頁），顯非無稽。
  (2)被告與甲○○、丙○○、丁○○及戊○○等人素無嫌隙一節，為被告所是認（見
    審卷第三三頁），堪認甲○○等人無挾怨報復之動機，不致誣攀被告販毒。又毒
    品危害防制條例第十七條固設有「供出毒品來源，因而破獲者，得減輕其刑」之
    寬典，然侷限於該條所指之特定犯罪。本件毒品危害防制條例案件所牽涉者，乃
    第三級毒品愷他命，依同條例第十一條之一規定，無正當理由，不得擅自持有，
    其雖屬違禁物，然不論係單純持有或施用愷他命者，同條例並未設有刑罰，復毋
    需送觀察、勒戒或強制戒治（該條例第十條之施用罰則，以及第二十條之保安處
    分，均僅限於第一級與第二級毒品），顯無企求適用上開減刑規定之必要。故甲○○等人單純持有暨施用愷他命（渠等攜帶愷他命，涉有刑法隱匿他人刑事案件
    證據罪嫌，為另一案件，亦並無類似之減刑規定），既無遭受刑事訴追或遭送保
    安處分之虞慮，此迨渠等於本院作證時，事過境遷，除戊○○避重就輕，曲意迴
    護被告外（詳下述），甲○○、丙○○及丁○○三人，無忌於被告在庭，就渠等
    愷他命乃向被告所價購之情，仍直言不諱，尤徵渠等並無自身利益之考量。
  (3)證人甲○○於本院審理時，就是否親眼見丙○○、丁○○及戊○○等人向被告購
    買愷他命；其向被告購買愷他命之地點究係在嘉義市○○路公司處，抑或在各地
    ＫＴＶ包廂外等節，與其於偵訊時未經具結之供述歧異，復有前後購買期間與購
    買頻率不止五次之衝突，經辯護人據以彈劾其審理時證詞之可信性。然證人甲○○先後歷經偵訊、審理，兩度具結後作證供述其向被告價購愷他命不移，針對上
    開供述歧異之疑義，復補充說明：偵查中供稱不清楚被告是否販售愷他命與其他
    人，乃不欲得罪人，嗣因被告臨開庭審理前，示意其翻供，要求其勿指證販賣毒
    品情事，更堅定其於審理中據實陳述親見被告販售他人之心意；而其向被告購買
    愷他命之地點，主要係在八德路公司處，至於在各地ＫＴＶ包廂外，是指偶爾與
    被告出去玩時之事，機率較少等語，核與情理無違，非可指為足以動搖其證述真
    實性之瑕疵。況且，關於證人甲○○是否親見被告販售愷他命與丙○○、丁○○
    及戊○○等人，與其供述自身是否向被告價購愷他命之真實性，並無關連。丙○○、丁○○及戊○○等人是否果向被告購買愷他命，毋寧應取決於彼等就自身經
    歷之證述，在丙○○、丁○○及戊○○俱坦言向被告購買愷他命之情況下（證人
    戊○○肯認其於偵訊時具結證稱：向被告購買過二次愷他命之情，見偵卷第四七
    頁及審卷第一八三頁及第一八四頁），益徵證人甲○○審理時之證詞非虛。至辯
    護意旨針對證人甲○○所稱購買期間與購買頻率不止五次之質疑，因證人甲○○
    業已供陳：其所指五次，係付款向被告購買愷他命而有明確記憶者，其乃久久才
    向被告購買一次，有施用需求時，始加以購買，且施用與否或有間斷等情明確（
    見審卷第一五二頁及第一五九頁），辯護意旨上開詰疑，假設購買行為規律而平
    均之前提，自難採為否定證人甲○○證詞可信性之論據。
  (4)證人戊○○於本院審理中具結後作證，不否認其於偵訊中曾具結證稱「我跟他﹝
  指被告﹞『買』過二次（愷他命）」一節，並謂「偵訊時我沒有隱瞞，我都是講
    實話」、「我是跟他﹝指被告﹞拿過兩次」、「（當時是如何陳述？）檢察官是
    問我有沒有向乙○○買過愷他命，我是說我有『買』過兩次，但是他沒有問我有
    沒有付錢」等語（見審卷第一八三頁及第一八四頁），然卻妄指「買」字乃書記
    官逕自繕打，稱伊未作如是供述云云，自相矛盾，已難憑採。證人戊○○針對前
    於偵訊中結證稱：曾見被告販賣愷他命與他人之供述，迨本院審理作證受詰問時
    ，徒以時間久遠不復記憶一語虛應，言詞閃爍迴避，已可見一斑，復指被告上開
    兩次提供愷他命是無償請伊的云云，強作曲解字義之解釋，其為被告脫罪之心，
    至此已甚昭然，相較於事後在審理中始翻異之詞，其於偵查時關於不利被告之證
    言，顯較可信。
  (5)本件扣案之白色粉末二包，經送內政部警政署刑事警察局鑑驗結果，淨重分別為
    五○．七三公克（取其中○．一公克鑑驗用罄，賸餘五○．六三公克）、八．六
    一公克（取其中○．一公克鑑驗用罄，賸餘八．五一公克），內含第三級毒品愷
    他命成分，並摻混有Lidocaine﹝係麻醉劑﹞及乙醯苯酚﹝Acetaminophen﹞等物
    質，有該局九十三年九月十七日刑鑑字第○九三○一七三○二四號鑑驗通知書一
    紙足憑。訊據被告供承上開扣案之愷他命，當初乃係於九十三年七月二十七日，
    以五萬元之代價向他人購入二百公克，經無償轉讓他人及自身施用後所賸餘（見
    警訊筆錄、審卷第三二頁），參照同有施用愷他命惡習之甲○○、丙○○、丁○○及戊○○等人遇有施用需求時，概或零星購入之常態，縱考量被告施用量大之
    個人因素，就其單次購入之愷他命，總重即高達約二百公克以觀，其數量亦顯已
    特殊超額，洵非僅供自身及小量無償提供他人施用可予搪塞。其次，被告否認擁
    有扣案之磅秤、分裝罐與五號夾鏈袋等物，泛指乃一無從查考之綽號「阿銘」者
    所有，惟參酌上開物品係於查得被告囑丁○○、丙○○及甲○○輾轉攜來前揭被
    告不否認為其所有之扣案愷他命、三號夾鏈袋、湯匙及碗等物時，於同一手提塑
    膠袋內所一併起獲，衡情度理，就其支配管領之歸屬，殊無異其認定之理，被告
    上開所言，顯係飾卸秤量分裝愷他命販售犯行之詞，無可採信。而揆諸被告持有
    多量愷他命之同時，一併起獲可供小量分裝用之湯匙、碗、磅秤及為數眾多之分
    裝瓶與夾鏈袋等物，佐以前揭證人甲○○、丙○○、丁○○及戊○○等人可信之
    證言，自堪補強被告分裝毒品販賣事實之認定。
  (6)本案甲○○、丙○○、丁○○及戊○○等四位證人固俱稱無法證明被告是否有賺
    取差額利益，事實上，上開證人就渠等各自親身見聞經歷所為證述者，乃向被告
    價購愷他命之事實，被告是否賺取差價一節，除非被告相告，否則確非上開證人
    所知悉而得加以證述。然證人甲○○等四人，關於向被告購買愷他命，一致證稱
    係以一罐（支）為單位，其價格約新臺幣七百元至一千元不等。參酌被告供承其
    平均一天施用五次，且克制自己一天之施用量不逾五公克，而扣案之分裝罐一罐
    可施用一、二次等語（見審卷第一九一頁），茲以被告之施用情形推算其一天約
    需二罐半至五罐量裝之愷他命，以上開罐數內容量合計約不逾五公克為前提，則
    每罐內容愷他命則約為一至二公克。訊據被告供承本件扣案之愷他命，當初係以
    新臺幣五萬元之代價購入二百公克，而本件扣案之分裝罐，其內置愷他命容量，
    倘從寬以可達二公克計算，則足分裝成一百罐，每罐價格以保守之新臺幣七百元
    轉售，核算可得價款約新臺幣七萬元（700×﹝200÷2﹞≒70000），相較於當初
    取得之金錢成本，獲利高達四成，已堪認其主觀上具有營利之意圖。何況，愷他
    命乃毒品危害防制條例所列管之違禁毒品，販賣愷他命毒品復為上開條例懸為厲
    禁之重罪，在國家嚴查禁絕之環境下，物稀價昂，且沾染毒品者，不論持有施用
    、無償轉讓、抑或有償交易，莫不極盡隱諱之能事，唯恐遭致查緝，故得來不易
    之毒品，除因特別情事偶爾無償轉讓，間或與人分享外，衡情倘無利可圖，諒無
    甘罹刑章平白供應他人之理。而毒品交易價格，亦不免市場供需原則之支配，每
    視貨源充裕與否、買賣數量、雙方關係深淺或毒品純度品質等因素而異，縱係尋
    常生活必需物品，市場上亦本無一成不變之售價，其情至明，無待辭費。故被告
    抗辯甲○○等四人皆無法證明其有營利之意圖，甚至確實因轉售而獲利，且渠等
    供述購入之價格不一，足見不實云云。前者固非虛妄，惟揆諸上開說明，仍無足
    為其有利之認定；後者則屬無稽之詞，委無可採。本件事證明確，被告販賣毒品
    愷他命之犯行洵堪認定，應予依法論科。
 (二) 被訴轉讓愷他命部分：
    訊據被告坦承迭次在前址「夜未眠傳播公司」內，將其所購入之愷他命無償提供
    與鍾宜蓁、甲○○而轉讓之事實，核與證人鍾宜蓁、甲○○指證之情節相符（見
    偵卷第四六頁；審卷第一五九頁），復有前揭扣案之愷他命足憑，事證明確，被
    告轉讓愷他命之犯行洵堪認定，應予依法論科。
三、按愷他命（Ketamine）為毒品危害防制條例第二條第二項第三款附表第十九項所
    定之第三級毒品，被告基於營利之目的而販賣愷他命之行為，係犯同條例第四條
    第三項之販賣第三級毒品罪；轉讓愷他命之行為，則係犯同條例第八條第三項之
    轉讓第三級毒品罪。上開販賣、轉讓第三級毒品之行為，均時間緊接，而犯罪構
    成要件相同，顯均係基於概括犯意為之，均應依連續犯之規定論以一罪，並均加
    重其刑。被告擅自持有第三級毒品愷他命之行為，雖為法所禁止，然因未設刑罰
    ，本不為罪。其所犯上開二罪，犯意各別，行為互殊，罪名有異，應予分論併罰
    。又查被告曾因違反毒品危害防制條例案件，經本院九十二年度簡字第一四九九
    號判處有期徒刑三月確定，於九十三年一月十六日易科罰金執行完畢，所受宣告
    之刑，以已執行論，有卷附臺灣嘉義地方法院檢察署刑案資料查註紀錄表及臺灣
    高等法院被告全國前案紀錄表可佐，其於五年內再犯本件有期徒刑以上之二罪，
    俱為累犯（最高法院三十三年上字第一五七七號、八十三年度台上字第二八一三
    、六六九號），均應依刑法第四十七條加重其刑，併各該連續犯加重部分，依法
    遞加之。爰審酌被告素行不端，販賣、轉讓毒品漫延毒害，戕害他人身心與危害
    社會之深鉅，莫此為甚，權衡其犯罪之動機、手段、目的與犯後態度等一切情狀
    ，各量處如主文所示之刑，並定其應執行之刑，以資儆懲。
四、
 (一) 扣案之愷他命二包鑑驗後賸餘總淨重五十九．一四公克（原淨重分別為五○．七
    三公克、八．六一公克，無法析離摻混之Lidocaine﹝係麻醉劑﹞及乙醯苯酚﹝
    Acetaminophen﹞成分，經各取其中○．一公克鑑驗用罄），為第三級毒品，連
    同其外包裝塑膠夾鏈袋二個，具有防止毒品裸露、逸出及潮濕之功用，以及磅秤
    一個、五號夾鏈袋九十八個、三號夾鏈袋九十七個、分裝罐四十五個、湯匙一支
    及碗二個等物，俱係被告所有，供其秤量分裝遂行販賣毒品所用之物品（上開愷
    他命二包暨其外包裝塑膠夾鏈袋，同時為被告觸犯轉讓毒品罪所用之物），均應
    依毒品危害防制條例第十九條第一項相對義務沒收之規定宣告沒收。另販賣第三
    級毒品所得新臺幣一萬五千三百元，亦應依同條例上開條項規定宣告沒收，並諭
    知如全部或一部不能沒收時，以其財產抵償之。
 (二) 按毒品危害防制條例第十八條第一項前段所稱「『查獲』之毒品」，係指有罪判
    決書於事實欄內，經認定為被告有罪事實之毒品（最高法院九十二年度台上字第
    五三九一號、九十二年度台非字第二九七號判決意旨參照）；又沒收為從刑之一
    種，依主從不可分原則，應附隨於主刑而同時宣告之，除有罪或免刑等判決，於
    裁判時併宣告外，如諭知無罪之判決，或被告所犯者為他罪，而與案內扣押之物
    全然無關時，既無主刑，則從刑亦無所附麗，縱係違禁物，亦不得對之宣告沒收
    ，而應另依刑法第四十條但書由檢察官聲請單獨宣告沒收（最高法院七十八年台
    非字第七二號判例、八十五年度台上字第三七五七號判決意旨參照）。本件所查
    扣之第四級毒品硝甲西泮（硝甲氮平﹝Nimetazepam﹞）淨重二七．四八公克（
    經取其中○．一一公克鑑驗用罄，賸餘二七．三七公克，非認定被告所為本件販
    賣或轉讓第三級毒品罪之毒品，亦與本件犯罪無關。而第四級毒品依毒品危害防
    制條例第十一條之一規定，無正當理由，不得擅自持有，其雖屬違禁物，然依同
    條例第十八條第一項規定，亦僅得由行政機關為行政秩序罰──「『沒入』銷燬
    」（最高法院八十九年度台非字第八七號、九十二年度台上字第二七一八號判決
    參照）。故上開扣案之第四級毒品硝甲西泮（硝甲氮平﹝Nimetazepam﹞）不得
    於本案為沒收銷燬或沒收之諭知，公訴意旨請求應依毒品危害防制條例第十八條
    第一項前段規定，於本案予以宣告沒收銷燬或沒收，容有誤會。
據上論斷，應依刑事訴訟法第二百九十九條第一項前段，毒品危害防制條例第四條第
三項、第八條第三項、第十八條第一項前段、第十九條第一項，刑法第十一條、第五
十六條、第四十七條、第三十八條第一項第二款、第五十一條第五款，判決如主文。
本案經檢察官陳鈴香到庭執行職務
中    華    民    國     九十三       年    十二    月     十五       日
                                  臺灣嘉義地方法院刑事第四庭
                                  審判長  法  官  劉  瓊  雯
                                          法  官  蘇  姵  文
                                          法  官  蔡  憲  德
右正本證明與原本無異。
如不服本判決，應於判決送達後十日內向本院提出上訴狀( 應附繕本 )。告訴人或被
害人如對於本判決不服者，應具備理由請求檢察官上訴，其上訴期間之計算係以檢察
官收受判決正本之日期為準。
中    華    民    國     九十三       年    十二    月     十五       日
                                        書記官    林  秀  敏
附錄本件論罪科刑之法條
毒品危害防制條例第四條第三項：
  製造、運輸、販賣第三級毒品者，處五年以上有期徒刑，得併科新臺幣五百萬元以
  下罰金。
毒品危害防制條例第八條第三項：
  轉讓第三級毒品者，處三年以下有期徒刑，得併科新臺幣三十萬元以下罰金。
  附表
┌─────┬───┬─────────┬─────┬────────┐
│購買人    │次數  │期間或日期        │所得財物  │備註            │
│          │      │                  │          │                │
├─────┼───┼─────────┼─────┼────────┤
│甲○○    │五    │九十三年一月間迄九│五○○○  │單價一○○○元  │
│          │      │十三年七月二十二日│          │                │
├─────┼───┼─────────┼─────┼────────┤
│丙○○    │二    │約九十三年年初、九│一七○○  │單價分別為七○○│
│          │  │十三年七月二十二日│          │元、一○○○元  │
├─────┼───┼─────────┼─────┼────────┤
│丁○○    │不詳  │約九十二年底迄九十│七二○○  │單價七○○元至一│
│          │      │三年四月間        │          │○○○元        │
├─────┼───┼─────────┼─────┼────────┤
│戊○○    │二    │約九十二年年底    │一四○○  │保守依單次購買數│
│          │      │                  │          │量單一、單價七○│
│          │      │                  │          │○元計算        │
└─────┴───┴─────────┴─────┴────────┘
